【裁判字號】    94,簡上,559
【裁判日期】    950413
【裁判案由】    給付服務費
【裁判全文】
臺灣臺北地方法院民事判決             94年度簡上字第559號
上  訴  人  鉅皇有限公司
法定代理人  甲○○
被  上訴人  中華電信股份有限公司
法定代理人  乙○○
訴訟代理人  張玉希律師
複  代理人  韓世祺律師
上列當事人間請求給付服務費事件，上訴人對於民國94年 8月16
日本院台北簡易庭94年度北簡字第1299號第一審判決提起上訴，
本院於民國95年3月16日言詞辯論終結，判決如下：
    主      文
上訴駁回。
第二審訴訟費用由上訴人負擔。
    事實及理由
一、上訴人起訴主張：上訴人於民國92年 8月間承攬被上訴人所
    屬臺灣北區電信分公司台北北區營運處A52124號「電信業務
    登錄與建檔」作業 (下稱系爭工作) ，並與被上訴人訂立電
    信業務登錄與建檔作業契約書 (下稱系爭契約) 。因系爭工
    作業已完工，被上訴人並於驗收合格後於93年11月12日發還
    上訴人依系爭契約第 6條所載之履約保證金。惟被上訴人竟
    於上訴人完成承攬工作後，以上訴人違反系爭契約第2條第5
    款關於上訴人應支付派駐被上訴人處所勞工之每月實領薪資
    ，扣除勞健保自負額後不得低於新台幣 (下同) 2 萬元之規
    定，依第7條第7款規定，扣罰210,960 元並拒絕給付予上訴
    人。惟上開約定，被上訴人實過分干涉上訴人與受僱人間之
    內部法律關係，顯然加重上訴人一方之責任。另縱認該約定
    有利於受僱人員，惟該約款之實際受益人卻係被上訴人而非
    上訴人之受僱人員，亦即當上訴人違反系爭約款時，所扣罰
    之金額係由被上訴人所取得，上訴人之受僱人員對該扣罰金
    額無法主張任何權利，兩造間之對待給付顯不相當，亦有違
    公平互惠原則。乃請求被上訴人給付210,960 元及遲延利息
    。原審為上訴人敗訴判決，經上訴人提起上訴，並聲明：(一)
    原判決廢棄。被上訴人應給付上訴人210,960 元及自第一審
    起訴狀繕本送達之翌日起至清償日止，按年息5%計算之利息
    。(二)請依職權宣告假執行。
二、被上訴人則以：系爭契約第2條第5款明定上訴人派駐人員之
    最低薪資保障，目的係防止原告以低薪資僱人，影響服務品
    質，此一規定與契約之履行實有關聯，且該約定於上訴人投
    標前已揭示公告於投標價格中，對上訴人並無不公之處。此
    外，系爭契約第 7條之違約罰則，係針對上訴人違約行為之
    處罰，目的在促使上訴人依約履行，上訴人依約履行即不處
    罰，又上述約定目的在處罰上訴人之違約，則被上訴人是否
    受有損害，在所不問。因上訴人於93年11月16日支付派駐人
    員10月份薪資時故意剋扣每人900元至7,830元之薪資，總計
    剋扣105,480 元，以致其員工向被上訴人申訴並請求依約處
    理，是被上訴人依前開之約定，加倍扣罰210,960 元自非無
    據。原審為被上訴人勝訴之判決，經上訴人提起上訴，被上
    訴人聲明：上訴駁回。
三、兩造不爭執之事實：
  (一)系爭工作之投標須知注意事項1.載明：「．．．派駐人員每
    月每個人力最低薪資應在實領2萬元以上（以上最低薪資不
    含勞、健保自付額）。」（見原審卷第30頁）。
  (二)兩造於92年8月間簽訂系爭契約，系爭契約第2條第5款約定
    「乙方 (即上訴人)付給派駐人員每月每個人力最低薪資應
    在實領2萬元以上 (以上最低薪資不含勞、健保自付額)。」
    ，第7條第7款約定「乙方 (即上訴人)違反第2條第5款未依
    所定最低標準給付薪資時，甲方 (即被上訴人)得按其不足
    之數額，加倍扣罰。」 (見原審卷內第8頁至第10頁)。
  (三)上訴人93年10月份並未依約支付派駐人員每人實領2萬元之
    薪資，上訴人總計少支付105,480元。
四、被上訴人得依系爭契約第7條第7款約定扣罰210,960元：
  (一)查：系爭契約第2條第5款已明文約定，派駐人員每月每個人
    力最低薪資不包括勞、健保自付額，應在實領 2萬元以上，
    且上訴人93年10月份未依約定使派駐人員實領 2萬元以上，
    對其派駐人員總計少支付105,480 元等情，既為上訴人所不
    爭執，則被上訴人依系爭契約第7條第7款約定，扣罰上訴人
    少付予派駐人員金額之2倍即210,960元，即非無據。上訴人
    雖以系爭工作並無瑕疵，被上訴人並無損失，主張被上訴人
    並不得依上述約款扣罰云云，惟上述約定之目的，係針對上
    訴人違約行為之處罰，並不以被上訴人實際受有損害為限，
    本屬當事人得自由約定之項目，系爭契約既已約定，即便被
    上訴人未實際受有損害，被上訴人亦得依約予以扣罰，上訴
    人此項主張，並不可採。
  (二)上訴人雖另主張上述系爭契約約定過度加重其負擔，顯失公
    平云云。惟查：系爭契約之投標須知注意事項1.已載明派駐
    人員每月每個人力最低薪資不包勞、健保自負額應在實領 2
    萬元以上等情，復為上訴人所不爭，被上訴人已為充分之揭
    示系爭契約承商應負擔之成本，基於契約自由之原則，若上
    訴人認上述約定顯失公平，其自可不參與投標，上訴人於參
    與投標並簽訂系爭契約後，即不得任意翻悔，否則將使其它
    加計該人力成本後參與投標而未得標者，處於不公平之狀態
    。是上訴人上項主張，亦屬無據，而不可採。
  (三)上訴人再以其與派駐人員間之員工契約書第 4條並無扣除勞
    、健保自付額之約定，主張勞工之自付額並不多，並不影響
    其提供勞務之品質云云，然查：上述員工契約書之約定係在
    規範上訴人與其派駐人員之內部關係，並不足以解免上訴人
    依系爭契約約定對被上訴人所應負之義務，準此，上訴人執
    上述員工契約書之約定主張被上訴人不得依約扣罰云云，亦
    不足取。
五、綜上所述，本件上訴人主張被上訴人不得依系爭契約第7 條
    第7 款扣罰為不足採。是則上訴人主張被上訴人應給付扣罰
    款210,960 元部分之報酬及遲延利息，為無理由，不應准許
    ，其假執行之聲請亦失所附麗，應併予駁回。原審為上訴人
    敗訴之判決，及駁回其假執行之聲請，並無不合。上訴意旨
    指摘原判決不當，求予廢棄改判，為無理由，應予駁回。
六、因本案事證已臻明確，兩造其餘主張陳述及所提之證據，均
    毋庸再予審酌，附此敘明。
七、據上論結，本件上訴為無理由，依民事訴訟法第436條之1第
    3項、第449條第1項、第78條，判決如主文。
中    華    民    國    95    年    4     月    13    日
              民事第六庭    審判長法  官  吳光釗
                                  法  官  郭美杏
                                  法  官  詹駿鴻
以上正本係照原本作成
不得上訴
中    華    民    國    95    年    4     月    17    日
                                  書記官  官碧玲


司法院資訊處製作；財團法人民間司法改革基金會備份。
